---
title: "Actividad"
description: "Explorar la base de datos y hacer consultas"
output:
  distill::distill_article:
    toc: true
    toc_float: true
    pandoc_args: ["--number-sections"]
---

********************

Todos los códigos que se utilizaron para crear y analizar la base de datos están en el repositorio: <https://github.com/PEM-Humboldt/biodiversity-puerto-wilches/tree/master>

********************


# Explorar la base de datos

En un primer ejercicio, conecta la base de datos en:

* R
* DBeaver
* QGis

(no olvidar desconectar las sesiones!)


En R, pueden aplicar el codigo siguientes para obtener una lista de las tablas de la base de datos:
(anotar: yo utilicé un sistema particular, `pgpass` para no tener que mostrar mi contraseña en un sitio web abierto, vas a necesitar añadir los parametros "user" y "password" para poder conectarte a la base de datos) 

```{r}
require(RPostgreSQL)
fracking_db<-dbConnect(PostgreSQL(),dbname="fracking",host="20.84.88.119")
dbListTables(fracking_db)
```


Durante toda la actividad, no duden en referirse al documento: <https://drive.google.com/file/d/1oHAV5Ra2XeK_O7ES53KlUfeb4gbd3Gde/view?usp=sharing>. Desafortunadamente, parece que el paquete que hace este tipo de figuras cambio y el codigo ya no está compatible con la base de datos.


# Hacer consultas

El lenguaje SQL es un lenguaje completo para el manejo de bases de datos.
2 horas no son suficientes para aprender el lenguaje y ser capaz de escribir consultas complejas solo.
Sin embargo es un lenguaje relativamente fácil para entender

Por ejemplo, la consulta siguiente permite mirar cuales son los grupos biológicos incluidos en la base de datos:

```{sql, connection=fracking_db, print.max=NA}
SELECT *
FROM main.def_gp_biol
```

En R, puedes obtener la misma tabla utilizando:

```{r}
dbGetQuery(fracking_db,
           "SELECT *
            FROM main.def_gp_biol")
```



*Con este ejemplo, ¿puedes hacer la consulta de todos los métodos de recolección que se utilizaron en el proyecto?*


# Consultas simples

Acá vamos a mirar como funcionan las consultas en una sola tabla


## Contar el número de registros

```{sql, connection=fracking_db}
SELECT COUNT(*) nb_reg
FROM main.registros
```

## Contar el número de registros en cada evento

```{sql, connection=fracking_db}
SELECT cd_event, COUNT(DISTINCT cd_reg) nb_reg
FROM main.registros
GROUP BY cd_event
ORDER BY COUNT(*) DESC
```

*¿Cuantos sitios han sido muestreados con cada metodo?*

## Y si filtramos para tener unicamente los registros de 2021

```{sql, connection=fracking_db}
SELECT cd_event, COUNT(DISTINCT cd_reg) nb_reg
FROM main.registros
WHERE EXTRACT(YEAR FROM date_time)=2021
GROUP BY cd_event
ORDER BY COUNT(*) DESC
```


# Consultas en más de una tabla

Existen relaciones entre las tablas de la base de datos, podemos utilizar esas relaciones, o cualquiera  relación para poder hacer nuestras consultas.


## Cuantos eventos por metodo de recolección y grupo biologico?

```{sql, connection=fracking_db}
SELECT protocol_spa, ge.cd_gp_biol, COUNT(DISTINCT e.cd_event) num_eventos
FROM main.event e
LEFT JOIN main.gp_event ge ON e.cd_gp_event=ge.cd_gp_event
LEFT JOIN main.def_protocol p ON ge.cd_protocol=p.cd_protocol
GROUP BY protocol_spa, ge.cd_gp_biol
```

*¿En una misma tabla, poner el método de recolección, el grupo biológico, el numero de eventos, el numero de registros, la primera fecha y la ultima fecha de recolección.*

# Un poco de taxonomía

*Mirar la tabla de taxonomía, la tabla de registros, y explicar la lógica del manejo de datos taxonómicos y sus ventajas/inconvenientes*


## Funciones de taxonomía
 
La función `find_higher_id` permite encontrar los niveles taxonómicos superiores.

```{sql, connection=fracking_db}
SELECT * 
FROM main.taxo 
WHERE name_tax='Asio clamator'
```

Por ejemplo, podemos ver que la especie *Asio clamator* tiene el cd_tax 2306.

Si buscamos la familia de este taxón:

```{sql, connection=fracking_db}
SELECT find_higher_id(2306,'FAM')
```
```{sql, connection=fracking_db}
SELECT *
FROM main.taxo
WHERE cd_tax=712
```


*Buscar un evento, y dar la abundancia de registros para cada familia*





# ¿Y los datos espaciales?

Postgis es una extensión de postgreSQL que permite manejar datos espaciales y hacer cálculos espaciales


Por ejemplo, podemos calcular el area de cada tipo de habitat:

```{r}
(habitatArea <- dbGetQuery(fracking_db,
           "SELECT landcov_spa,SUM(ST_AREA(the_geom)) area
FROM spat.landcov
LEFT JOIN spat.def_landcov USING (cd_landcov)
GROUP BY landcov_spa;
"))
```

```{r}
require(openxlsx)
par(mar=c(8,5,1,1))
habitatProp<-habitatArea$area/sum(habitatArea$area)
names(habitatProp)<-habitatArea$landcov_spa
color<-read.xlsx("Colores.xlsx",sheet = "landcover")
barplot(habitatProp,col=color$color[match(names(habitatProp),color$landcov_spa)],las=2)
```

(El archivo de colores está [aca](https://docs.google.com/spreadsheets/d/1GqbYYsg2gsY534J6-ITDkGqcTaKnWOmK/edit?usp=sharing&ouid=110072426432244168209&rtpof=true&sd=true))


Ahora si comparamos con la proporción de los eventos en los habitats terrestres:




```{r}
(habitatEventTerr <- dbGetQuery(fracking_db,
                               "SELECT landcov_spa,COUNT(*) nb_event
                               FROM habitat_event he
                               LEFT JOIN spat.def_landcov dl ON dl.landcov=he.habitat
                               WHERE aqu_ter='terrestrial'
                               GROUP BY landcov_spa"))
propHabitatEvent<-habitatEventTerr$nb_event/sum(habitatEventTerr$nb_event)
names(propHabitatEvent)<-habitatEventTerr$landcov_spa
par(mar=c(8,5,1,1))
propHabitatEvent<-propHabitatEvent[names(habitatProp)]
barplot(propHabitatEvent,col=color$color[match(names(propHabitatEvent),color$landcov_spa)],las=2)
```

*Hacer el mismo ejercicio por grupo biologico, para ver cuales son los grupos más sesgados en terminos de proporciones de habitat frente al paisaje real de Puerto Wilches*

```{r}
dbDisconnect(fracking_db)
```

